【裁判字號】    89,訴,798
【裁判日期】    890629
【裁判案由】    偽造有價證券
【裁判全文】
臺灣臺中地方法院刑事判決                          八十九年度訴字第七九八號
    公  訴  人  臺灣臺中地方法院檢察署檢察官
    被      告  甲○○
    指定辯護人  本院公設辯護人  戊○○
右列被告因偽造有價證券案件，經檢察官提起公訴（八十九年度偵字第一一四六號）
，本院判決如左：
    主    文
甲○○無罪。
    理    由
一、公訴意旨略以：被告甲○○與乙○○（經合法通知無正當理由未到庭，現經本院
    拘提中，待到案後再行審結）共同意圖為自己不法所有之利益，並基於概括犯意
    ，明知並無充分資金之支付能力，而自民國八十八年四月七日起，至丁○○所任
    職之台中市○○路一三０號丙○○○（其後改名為中美餐廳）消費，甲○○並以
    將多介紹朋友前來消費為詐術，乙○○則自稱陳董，月入甚豐為詐術，使丁○○
    陷於錯誤，而提供服務，且同意甲○○及乙○○以簽發本票及由丁○○背書之方
    式支付餐費。迨至八十八年四月二十九日止，甲○○與乙○○共至丙○○○十七
    次之多，乙○○並偽造「陳昆宏」之署押簽發（一）八十八年四月十一日、金額
    二萬九千八百元、（二）八十八年四月十三日、金額一萬九千元、（三）八十八
    年四月十五日、金額二萬九千元、（四）八十八年四月十五日、金額一萬二千元
    、（五）八十八年四月十七日、金額四萬元、（六）八十八年四月二十日、金額
    一萬四千五百元、（七）八十八年四月二十三日、金額二萬九千元，（八）八十
    八年四月二十六日、金額四萬三千五百元、（九）八十八年四月二十七日、金額
    三萬二千五百元之本票共計九張，甲○○則簽發（一）八十八年四月七日、金額
    二萬八千元、（二）八十八年四月九日、金額二萬二千七百元、（三）八十八年
    四月十六日、金額一萬六千六百元、（四）八十八年四月十八日、金額一萬三千
    五百元、（五）八十八年四月二十一日、金額一萬七千五百元、（六）八十八年
    四月二十二日、金額八千元、（七）八十八年四月二十五日、金額一萬九千五百
    元，（八）八十八年四月二十九日、金額四萬三千元之本票共計八張，詐得財產
    上利益達新臺幣四十五萬三千一百元，並足生損害於丙○○○、丁○○以及陳昆
    宏。嗣因告訴人丁○○不斷催討，被告乙○○雖無資力，為敷衍告訴人丁○○，
    始另簽發以乙○○為發票人、票據日期八十八年八月二十日、金額三十萬元之支
    票一張交付丁○○。丁○○因被告乙○○已交付支票，乃於被告乙○○與甲○○
    於八十八年五月十三日再度前往丙○○○時，同意消費，並由被告甲○○簽發八
    十八年五月十三日、金額一萬八千六百元之本票支付餐費。迨前開三十萬元支票
    屆期未獲付款，告訴人丁○○始知該帳戶已於八十八年六月十一日拒絕往來，且
    前開本票亦均未獲兌現，始知受騙，金額共達四十七萬一千七百元。因認被告涉
    有刑法第二百零一條第一項之偽造有價證券及第三百三十九條第二項之詐欺取財
    罪嫌云云。
二、按犯罪事實應依證據認定之，無證據不得推定其犯罪事實；又不能證明被告犯罪
    者，應諭知無罪之判決，刑事訴訟法第一百五十四條、第三百零一條第一項分別
    定有明文。又按犯罪事實之認定，應憑真實之證據，倘證據是否真實尚欠明顯，
    自難以擬制推測之方法，為其判斷之基礎；又認定不利於被告之事實，須依積極
    證據，苟積極證據不足為不利於被告之認定時，即應為有利於被告之認定，更不
    必有何有利之證據，最高法院五十三年台上字第六五六號、三十年上字第八一六
    號判例分別著有明文。再按刑法第三百三十九條第一項詐欺罪之成立，以意圖為
    自已或第三人不法所有，以詐術使人將本人或第三人之物交付為要件，所謂以詐
    術使人交付，必須被詐欺人因其詐術而陷於錯誤，若其所用之方法，不能認為詐
    術，亦不致使人陷於錯誤，即不構成該罪，最高法院四十六年台上字第二六０號
    例著有明文。
三、本件公訴人認被告涉有刑法第二百零一條第一項偽造有價證券罪及刑法第三百三
    十九條第一項詐欺取財罪嫌，係以：被告二人確實有簽發如事實欄所示共十七紙
    本票，其中被告乙○○並以陳昆宏名義簽發，而是時告訴人丁○○確實不知本票
    發票人陳昆宏實係乙○○所偽造，迨至乙○○交付三十萬元支票時，因告訴人要
    求背書，被告乙○○始告知真實姓名，此為被告所供述不諱及告訴人指訴綦詳，
    並有本票十七紙在卷可按；再參以被告二人至丙○○○消費日期之密集，消費金
    額之高，另被告乙○○於八十八年一月十六日始於中興商業銀行台中分行開設甲
    存帳戶，於八十八年六月十一日即拒絕往來，此有中興商業銀行之回函及退票理
    由單在卷可憑，加以被告二人未支付任何餐費等情以觀，被告二人有詐欺及偽造
    有價證券之犯意，至為灼然等事由為其主要論據。訊據被告甲○○則堅決否認有
    偽造有價證券及詐欺取財之事實，辯稱：伊約於七十五、七十六年之後，就常去
    丙○○○消費，債務都有結清，被告乙○○是伊自八十八年四月初起帶去丙○○○消費的，會介紹他去消費，是伊在賣檳榔，與乙○○的父親很熟，乙○○來找
    伊說要去喝酒，伊知道他家裡很有錢，認為他有能力，才帶他去，幾乎乙○○有
    去時伊都有在場，每次都是乙○○來付帳，伊有問他這樣子喝可不可以他說可以
    ，但他說可以，乙○○簽本票時伊不知道他簽陳昆宏之名義，是乙○○簽第一張
    本票時，告訴人有問伊關於陳昆宏的事情，我再詢問乙○○，他就說陳昆宏是他
    同學，他有知會過陳昆宏，至於伊會簽八張本票是因為乙○○喝醉了，所以才由
    伊出名代開八張本票，但這些本票部分因為是乙○○的債務，所以伊至今仍沒有
    付清等語。
四、經查：
（一）告訴人於八十九年四月二十五日本院審理時陳稱：「被告甲○○有來店裡消費
      多年，帳目一直很清楚，所以他介紹被告乙○○來，且被告甲○○並有在本票
      後面背書，我認為沒有問題，所以才讓他簽帳消費，後來累積到三十萬，我向
      被告乙○○催帳時，他就開了一張三十萬元的支票，發票日是八十八年四月底
      ，後來我繼續讓他們再來簽帳消費十幾萬元，等到跳票之後我才不讓他們消費
      。」，告訴人之陳述與被告甲○○之辯詞相當，被告甲○○既至中美餐廳消費
      多年，且帳目均結算清楚，並無拖欠，而此次消費欠款，亦係因同案被告乙○○消費簽帳所致，既為被告乙○○作東請客，被告甲○○雖有陪同作客，亦難
      認其有不法所有之意圖。況告訴人於八十八年五月二十二日審理時亦陳稱：「
      被告等人尚未與我和解，但我認為被告甲○○應該沒有跟被告乙○○共同詐欺
      的故意，他應該沒有白吃白喝的意思，因為他來店裡消費很多年，都有結清。
      」等語，被告甲○○迄今未與告訴人達成和解，告訴人亦無迴護被告之必要，
      亦可認被告甲○○並無詐欺取財之故意。
（二）同案被告乙○○偽造「陳昆宏」署押所簽發之本票九張，係被告乙○○所簽署
      等情，經被告乙○○供認在卷，其並供稱：伊自八十八年三、四月間至丙○○○消費，伊去了十幾次，伊有付部分現金，至於本票會簽陳昆宏之名義，是因
      怕餐廳的人來伊家裡收錢，被家人發現會被罵，才會以陳昆宏之名義簽發本票
      等語（見八十九年四月二十五日審判筆錄），上開偽造之九張本票既係被告乙○○所開立，並非被告甲○○所簽發，且被告甲○○無詐欺取財之行為，已如
      前述，是其亦無與被告乙○○共同偽造有價證券之必要。再者，被告甲○○自
      已開立之八張本票，係以其自已之名義簽發，亦與偽造有價證券之構成要件不
      符，被告乙○○容或有偽造有價證券之犯行，但其以「陳昆宏」名義簽發時，
      被告甲○○既不知其係以「陳昆宏」之名義開票，即難認其有共同之犯意聯絡
      。
五、綜上所述，被告並無偽造有價證券及詐欺取財之犯行。此外，本院復查無其他證
    據足資證明被告有公訴人所指之行為，既不能證明被告犯罪，揆諸上揭刑事訴訟
    法之規定，依法應為被告無罪之諭知。
據上論斷，應依刑事訴訟法第三百零一條第一項，判決如主文。
本案經檢察官李雅俐到庭執行職務
中      華      民      國    八十九    年      六      月    二十九    日
                                    臺灣臺中地方法院刑事第四庭
                                        法  官  楊  真  明
右正本證明與原本無異。
如不服本判決，應於判決送達後十日內向本院提出上訴狀，上訴於臺灣高等法院臺中
分院( 須附繕本 )。
                                        書記官
中      華      民      國    八十九    年      六      月    二十九    日


司法院資訊處製作；財團法人民間司法改革基金會備份。
